---
title: "Análisis de las condiciones oceanográficas superficiales frente a Perú durante el año 1988"
author: "Analucía del Rosario Serrepe Huamaní"
output: html_document
---

## Introducción
Las principales variables clim?ticas tales como la temperatura superficial del mar y la salinidad, son de gran utilidad para caracterizar o determinar las condiciones instantáneas del oceáno y su relación directa con la atmósfera, asi mismo permite pronosticar a distintos niveles de escalas espaciales y temporales.




## Materiales y métodos
Los materiales para el análisis de la temperatura serán la metadata proporcionada del archivo netCDF. Se requiere también la instalación de los paquetes ncdf4,fields y kali.
Se tomaron datos de salinidad

```{r include=FALSE}
library(ncdf4)
library(fields)
library(kali)
```



## Resultados y discusión

```{r}
nc = nc_open("datos/sst.nc4")
sst = ncvar_get(nc, "to")
lat = ncvar_get(nc, "latitude")
lon = ncvar_get(nc, "longitude") - 360
image.map(lon, lat, sst[,,349])
```
```{r}
nc = nc_open("datos/sst.nc4")
sst = ncvar_get(nc, "to")
lat = ncvar_get(nc, "latitude")
lon = ncvar_get(nc, "longitude") - 360
image.map(lon, lat, sst[,,356])
```




## Conclusiones

## Referencias

