---
title: "Análisis de las condiciones oceanográficas superficiales frente a Perú durante el año 1988"
author: "Analucía del Rosario Serrepe Huamaní"
output: html_document
---
--------------------------------------------------------------
## 1. Introducción

Las principales variables oceanográficas tales como la temperatura superficial del mar y la salinidad, son de gran utilidad para caracterizar o determinar las condiciones instantáneas del oceáno y su relación directa con la atmósfera, permitiendo describir y pronosticar eventos climáticos y procesos que impacten a distintos niveles de escalas espaciales y temporales. Por otro lado, es importante medir las variables relacionadas al componente biológico como clorofila que directamente refleja la productividad primaria, que está ligada a las pesquerías.

En ese contexto, el presente informe tiene por objetivo analizar y caracterizar la zona superficial del mar peruano en relación a la temperatura, la salinidad y la clorofila para un período específico, en este caso para el año 1988. 

## 2. Materiales y metología

### 2.1 Datos *in situ*

Los materiales para el análisis de las condiciones oceanográficas fue la metadata proporcionada del archivo netCDF, que incluye datos *in situ* de temperatura superficial del mar (TSM), salinidad superficial del mar (SSM) y clorofila en un período de 46 años desde 1949 hasta el año 2005, ubicados entre las longitudes: 69.5°W-93.5°W y la latitudes 6.5°N-20.5°S.
Se requirió también la instalación del software de programación R con los paquetes ncdf4 `library(ncdf4)`, fields `library(fields)` y kali `library(kali)`.

```{r include=FALSE}
library(ncdf4)
library(fields)
library(kali)
```

### 2.2 Procesamiento de las imágenes

Para obtener las imágenes, se utilizaron una serie de códigos, que se observarán en los resultados del informe para permitan reproducir las mismas grágicos.

- La temperatura superficial del mar (TSM) se analizó calculando un promedio de temperaturas de los meses correspondientes al año 1988 y luego se obtuvo un gráfico de temperatura promedio anual. 
- Los gráficos de anomalías se obtuvieron haciendo una diferencia entre los valores de TSM de 1988 y el promedio de TSM de los 46 años.
- Para observar la evolución mesual de la TSM se colocaron todos las gráficos de climatologías de cada mes en un solo espacio.

- El mismo procedimiento se realizó para las variables salinidad superficial del mar y la clorofila, adicionalmente en el caso de la clorofila se calcularon los valores totales (la clorofila que representa el fitoplancton pequeño y clorofila del fitoplancton grande) para obtener gráficos de clorofila total. 

## 3. Resultados y discusión

### 3.1 Análisis de Temperatura Superficial del Mar

#### Temperatura Superficial del Mar y Anomalía del año 1988

```{r echo=TRUE}
#Se abre los datos de temperatura superficial del mar
Temp = nc_open("datos/sst.nc4")
TSM = ncvar_get(Temp, "to")
lat = ncvar_get(Temp, "latitude")
lon = ncvar_get(Temp, "longitude") - 360
time = ncvar_get(Temp, "time")
#Se calcula el promedio anual (1988) 
TSM_mean = apply(TSM[,,349:360], MARGIN = c(1,2), FUN = mean, na.rm = TRUE)
#Para hallar la anomalía anual
TSM_allyears = apply(TSM[,,1:552], MARGIN = c(1,2), FUN = mean, na.rm = TRUE)
ATSM1988 = TSM_mean - TSM_allyears
par(mfrow=c(1,2))
image.map(lon, lat, TSM_mean, main="TSM del año 1988")
image.map(lon, lat, ATSM1988, main="Anomalías de TSM del año 1988")
```


#### Anomalías de la Temperatura Superficial del Mar de Enero (mes cálido) y de Agosto (mes frío)

```{r}
#Hallando las anomalías para Enero y Agosto
ATSM_enero = TSM[,,349] - TSM_allyears 
TSM_enero = TSM[,,349]
ATSM_agosto = TSM[,,356] - TSM_allyears 
TSM_agosto = TSM[,,356]
#Graficando
par(mfrow=c(2,2))
image.map(lon, lat, TSM_enero, main="TSM Enero")
image.map(lon, lat, ATSM_enero, main="Anomalías de Enero")
image.map(lon, lat, TSM_agosto, main="TSM Agosto")
image.map(lon, lat, ATSM_agosto, main="Anomalías de Agosto")
```

#### Evolución de la Temperatura Superficial del Mar para todos los meses

```{r}
#Para las climatologías se realizaron los siguientes códigos
Temp = nc_open("datos/sst.nc4")
TSM = ncvar_get(Temp, "to")
lat = ncvar_get(Temp, "latitude")
lon = ncvar_get(Temp, "longitude") - 360
time = ncvar_get(Temp, "time")

year1988=time[349:360]
meses=rep(1:12,length=length(year1988))

for(i in 1:12){
  apply(TSM[,,meses==1],MARGIN=c(1,2),
        FUN=mean,na.rm=TRUE)}

clim=array(dim=c(dim(TSM)[1:2],12))

for(i in 1:12){
  clim[,,i]=apply(TSM[,,meses==i],MARGIN=c(1,2),
                  FUN=mean,na.rm=TRUE)
}
par(mfrow=c(4,3),mar=c(4,4,1,1))
for(i in 1:12)
  image.map(lon,lat,clim[,,i])
```


### 3.2 Análisis de la Salinidad Superficial del Mar

#### Salinidad Superficial del Mar del año 1988

```{r}
#Se abre los datos de la salinidad superficial del mal
Sali = nc_open("datos/sss.nc4")
SSM = ncvar_get(Sali, "so")
lat = ncvar_get(Sali, "latitude")
lon = ncvar_get(Sali, "longitude") - 360
time = ncvar_get(Sali, "time")
#Se calcula el promedio anual (1988) y se grafica
sali_mean = apply(SSM[,,349:360], MARGIN = c(1,2), FUN = mean, na.rm = TRUE)
image.map(lon, lat, sali_mean, main="Salinidad Superficial del Mar de 1988")
```

#### Climatologías de Salinidad Superficial del Mar de Enero 

```{r}
#Para las climatologías se realizaron los siguientes códigos
Sali = nc_open("datos/sss.nc4")
SSM = ncvar_get(Sali, "so")
lat = ncvar_get(Sali, "latitude")
lon = ncvar_get(Sali, "longitude") - 360
time = ncvar_get(Sali, "time")

year1988=time[349:360]
meses=rep(1:12,length=length(year1988))

for(i in 1:12){
  apply(SSM[,,meses==1],MARGIN=c(1,2),
        FUN=mean,na.rm=TRUE)}

clim=array(dim=c(dim(SSM)[1:2],12))

for(i in 1:12){
  clim[,,i]=apply(SSM[,,meses==i],MARGIN=c(1,2),
                  FUN=mean,na.rm=TRUE)
}

par(mfrow=c(4,3),mar=c(4,4,1,1))
for(i in 1:12)
  image.map(lon,lat,clim[,,i])
```


### 3.3 Análisis espacial y temporal de la Clorofila Total

#### Gráfica de la Clorofila del Fitoplancton Pequeño y Grande

```{r}
#Clorofila del fitoplancton pequeño
sphy = nc_open("datos/sphy.nc4")
sclorofila = ncvar_get(sphy, "intpp")
lat = ncvar_get(sphy, "latitude")
lon = ncvar_get(sphy, "longitude") - 360
scloro_mean = apply(sclorofila[,,349:360], MARGIN = c(1,2), FUN = mean, na.rm = TRUE)

#Clorofila del fitoplancton grande
lphy = nc_open("datos/lphy.nc4")
lclorofila = ncvar_get(lphy, "intpp")
lat = ncvar_get(lphy, "latitude")
lon = ncvar_get(lphy, "longitude") - 360
lcloro_mean = apply(lclorofila[,,349:360], MARGIN = c(1,2), FUN = mean, na.rm = TRUE)

#Graficando las dos clorofilas
par(mfrow=c(1,2))
image.map(lon, lat, scloro_mean, main="Clorofila Pequeña")
image.map(lon, lat, lcloro_mean, main="Clorofila Grande")
```


#### Gráfica de la Clorofila Total

```{r}
#Hallando la clorofila total
clorofila_total= scloro_mean + lcloro_mean
image.map(lon, lat, clorofila_total, main="Distribución Promedio de Clorofila Total en el año 1988")

```

#### Distribución de la Clorofila Total en todos los meses del año 1988.

```{r}
#Hallando las clorofila total para Enero y Agosto
sphy = nc_open("datos/sphy.nc4")
sclorofila = ncvar_get(sphy, "intpp")
lat = ncvar_get(sphy, "latitude")
lon = ncvar_get(sphy, "longitude") - 360
scloro_enero = sclorofila[,,349]
scloro_agosto = sclorofila[,,356]

lphy = nc_open("datos/lphy.nc4")
lclorofila = ncvar_get(lphy, "intpp")
lat = ncvar_get(lphy, "latitude")
lon = ncvar_get(lphy, "longitude") - 360
lcloro_enero = lclorofila[,,349]
lcloro_agosto = lclorofila[,,356]

clorofila_total_enero= scloro_enero + lcloro_enero
clorofila_total_agosto= scloro_agosto + lcloro_agosto

#Graficando
par(mfrow=c(1,2))
image.map(lon, lat, clorofila_total_enero, main="Clorofila Total Enero")
image.map(lon, lat, clorofila_total_agosto, main="Clorofila Total Agosto")

```


## 4. Conclusiones

  1. 
  2. 
  3. 
  4. 

## 5. Referencias

Takahashi, K. 2017. Estimación de la distribución de la temperatura superficial del mar. Boletín Técnico "Generación de modelos climáticos para el pronóstico de la ocurrencia del Fenómeno El Niño". Instituto Geofísico del Perú. Pag 8-10. [Archivo PDF](http://www.met.igp.gob.pe/publicaciones/Divulgacion_PPR_El_Nino_IGP_201702.pdf)

Quispe, D., Graco, M., Correa, D., Tam, J., Gutiérrez, D., Morón, O., Flores, G. & Yamashiro, C. (2010). Variabilidad espacio-temporal de condiciones hidrofísicas en Bahía Independencia, Pisco – Perú. Ecología Aplicada 9 (1):9-18.
[Archivo PDF](http://www.imarpe.pe/imarpe/imagenes/portal/imarpe/ecap-9-9-quispe-2010-rnp.pdf)

Santander, E., Herrera, L., & Merino, C. (2003). Fluctuación diaria del fitoplancton en la capa superficial del océano durante la primavera de 1997 en el norte de Chile (20°18´S): II. Composición específica y abundancia celular. Revista de biología marina y oceanografía, 38(1), 13-25. [Archivo PDF](http://www.scielo.cl/pdf/revbiolmar/v38n1/art02.pdf)

Morón, O. (2000). Características del ambiente marino frente a la costa peruana. Boletin del Instituto del Mar del Perú 19, 179–204. [Archivo PDF](http://www.imarpe.gob.pe/paita/publicaciones/caract_del_amb_marino.pdf)

Quezada, M., Paredes, R., Carrillo, F., & Rojas, J. (2014). Variabilidad espacial y temporal de la concentración de clorofila-a en el mar peruano usando imágenes MODIS-AQUA. Revista De Investigación de Física, 14(02). [Archivo PDF](http://ateneo.unmsm.edu.pe/ateneo/bitstream/123456789/2791/1/revista_de_investigacion_de_fisica06v14n2_2011.pdf)
