---
title: "Análisis de las condiciones oceanográficas superficiales frente a Perú durante el año 1988"
author: "Analucía del Rosario Serrepe Huamaní"
output: html_document
---

## Introducción
Las principales variables oceanográficas tales como la temperatura superficial del mar y la salinidad, son de gran utilidad para caracterizar o determinar las condiciones instantáneas del oceáno y su relación directa con la atmósfera, permitiendo describir y pronosticar eventos climáticos y procesos que impacten a distintos niveles de escalas espaciales y temporales. Por otro lado, es importante medir las variables relacionadas al componente biológico como clorofila que directamente refleja la productividad primaria, que está ligada a las pesquerías.

El presente informe 




## Materiales y métodos


Los materiales para el análisis de la temperatura serán la metadata proporcionada del archivo netCDF. Se requiere también la instalación de los paquetes ncdf4,fields y kali.
Se tomaron datos de salinidad y ph

```{r include=FALSE}
library(ncdf4)
library(fields)
library(kali)
```



## Resultados y discusión

```{r}
nc = nc_open("datos/sst.nc4")
sst = ncvar_get(nc, "to")
lat = ncvar_get(nc, "latitude")
lon = ncvar_get(nc, "longitude") - 360
sss = ncvar_get(nc,)
image.map(lon, lat, sst[,,349])
```

```{r}
nc1 = nc_open("datos/sst.nc4")
sst = ncvar_get(nc1, "to")
lat = ncvar_get(nc1, "latitude")
lon = ncvar_get(nc1, "longitude") - 360
image.map(lon, lat, sst[,,356])
```
```{r}
sali = nc_open("datos/sss.nc4")
sss = ncvar_get(sali, "so")
lat = ncvar_get(sali, "latitude")
lon = ncvar_get(sali, "longitude") - 360
image.map(lon, lat, sss[,,356])
```


## Conclusiones

## Referencias

