---
title: "Análisis de las condiciones oceanográficas superficiales frente a Perú durante el año 1988"
author: "Analucía del Rosario Serrepe Huamaní"
output: html_document
---

## Introducción
Las principales variables oceanográficas tales como la temperatura superficial del mar y la salinidad, son de gran utilidad para caracterizar o determinar las condiciones instantáneas del oceáno y su relación directa con la atmósfera, permitiendo describir y pronosticar eventos climáticos y procesos que impacten a distintos niveles de escalas espaciales y temporales. Por otro lado, es importante medir las variables relacionadas al componente biológico como clorofila que directamente refleja la productividad primaria, que está ligada a las pesquerías.

En ese contexto, el presente informe tiene por objetivo analizar la temperatura, la salinidad y la clorofila del año 1988.




## Materiales y métodos

Los materiales para el análisis de las condiciones oceanográficas será la metadata proporcionada del archivo netCDF, que incluye datos de temperatura superficial del mar (TSM), salinidad superficial del mar (SSM) y clorofila. Se requiere también la instalación de los paquetes ncdf4,fields y kali para el desarrollos de mapas y gráficas.

```{r include=FALSE}
library(ncdf4)
library(fields)
library(kali)
```


## Resultados y discusión

Análisis de Temperatura Superficial del Mar 
```{r}
Temp = nc_open("datos/sst.nc4")
TSM = ncvar_get(Temp, "to")
lat = ncvar_get(Temp, "latitude")
lon = ncvar_get(Temp, "longitude") - 360
image.map(lon, lat, TSM[,,349])
```

```{r}
Temp = nc_open("datos/sst.nc4")
STM = ncvar_get(Temp, "to")
lat = ncvar_get(Temp, "latitude")
lon = ncvar_get(Temp, "longitude") - 360
image.map(lon, lat, STM[,,356])
```
```{r}
Sali = nc_open("datos/sss.nc4")
SSM = ncvar_get(Sali, "so")
lat = ncvar_get(Sali, "latitude")
lon = ncvar_get(Sali, "longitude") - 360
time = ncvar_get(Sali, "time")
```

Clorofila
```{r}
sphy = nc_open("datos/sphy.nc4")
sclorofila = ncvar_get(sphy, "intpp")
lat = ncvar_get(sphy, "latitude")
lon = ncvar_get(sphy, "longitude") - 360
scloro_mean = apply(sclorofila[,,349:360], MARGIN = c(1,2), FUN = mean, na.rm = TRUE)
image.map(lon, lat, scloro_mean, main="Gráfica de Distribución Promedio de Clorofila en el año 1988")
```




## Conclusiones

## Referencias

